【裁判字號】    99,訴,768
【裁判日期】    991029
【裁判案由】    違反森林法等
【裁判全文】
臺灣嘉義地方法院刑事判決               99年度訴字第768號
公  訴  人  臺灣嘉義地方法院檢察署檢察官
被      告  甲○○
上列被告因違反森林法案件，經檢察官提起公訴（99年度偵字第
7366號），被告於本院行準備程序時就被訴事實為有罪之陳述，
經本院裁定改依簡式審判程序審理，判決如下：
    主  文
甲○○犯森林法第五十二條第一項第六款之竊取森林主產物罪，
累犯，處有期徒刑拾月，併科罰金新臺幣柒萬伍仟元，罰金如易
服勞役，以新臺幣壹仟元折算壹日。扣案鏈鋸壹臺沒收。
    犯 罪 事 實
一、甲○○前因違反毒品危害防制條例案件，經本院96年度嘉簡
    字第2042號判決處有期徒刑4月確定，於民國97年8月2日執
    行完畢，翌日出監。詎其猶不知悔改，意圖為自己不法之所
    有，於99年9月13日下午4時許，駕駛車牌號碼J5-1138號廂
    型吉普車，在行政院農業委員會林務局嘉義林區管理處所轄
    嘉義縣境內阿里山事業區第10林班，以其所有客觀上具危險
    性足供兇器使用之鏈鋸1臺，裁切倒伏之牛樟樹餘留殘材成
    12小塊（材積合計0.39立方公尺）而竊取之，並將該等屬森
    林主產物之贓物牛樟木塊，搬運至上開車輛內駛離，為搬運
    贓物而使用車輛。嗣於當日下午9時許，行經嘉義縣阿里山
    鄉臺18線75公里處時遇警攔檢查獲，並扣得上開牛樟木材12
    塊及鏈鋸1臺，復經查定贓物原木山價新臺幣（下同）3萬
    7,196元。
二、案經嘉義縣警察局竹崎分局報告臺灣嘉義地方法院檢察署檢
    察官偵查起訴。
    理 由
一、前揭事實業據被告甲○○坦承不諱，核與證人即嘉義林區管
    理處巡山員乙○○之證述相符，復有扣案之牛樟木材12塊、
    鏈鋸1臺、嘉義縣警察局竹崎分局樂野分駐所扣押書、車輛
    責付保管單、贓物領據、查獲現場照片、阿里山事業區第10
    林班遭盜伐牛樟樹頭被害位置圖、森林被害告訴書、盜伐國
    有林產物被害價金查定書及嘉義林區管理處奮起湖工作站遺
    留木（贓物）數量明細表等在卷可稽，事證明確，被告犯行
    洵堪認定，應依法論科。
二、核被告所為，係犯森林法第52條第1項第6款之竊取森林主產
    物為搬運贓物使用車輛之罪。「竊取森林主、副產物，收受
    、搬運、寄藏、收買贓物或為牙保者，依刑法規定處斷」為
    森林法第50條所明定，而森林法第52條與刑法第321條均屬
    加重條件之情形，並非犯罪構成要件之變更，倘行為人竊取
    森林主、副產物，兼有刑法及森林法之加重情形，應屬法規
    競合，因森林法第52條與刑法第321條之法定本刑，其有期
    徒刑部分均為6月以上5年以下，惟前者之法定本刑尚應併科
    罰金，兩相比較，自以森林法第52條之規定為重，依重法優
    於輕法之原則，應優先適用森林法第52條之規定處斷（最高
    法院96年度臺非字第65號判決參照）。公訴意旨認被告本件
    犯行，除犯森林法竊取森林主產物為搬運贓物使用車輛之罪
    名外，另犯刑法攜帶兇器竊盜罪，兩罪為想像競合犯云云，
    容有誤會。又被告有如犯罪事實欄所載之罪刑執行情形，有
    卷附臺灣嘉義地方法院檢察署刑案資料查註紀錄表及臺灣高
    等法院被告前案紀錄表可佐，其於五年內故意再犯本件有期
    徒刑以上之罪，為累犯，應依刑法第47條第1項規定加重其
    刑。
三、茲審酌被告高中肄業之智識程度，為圖私利，以平和之手段
    ，於國有林地竊取倒伏之牛樟樹餘留殘材，念其犯後坦行不
    諱，尚見悔意，兼衡其所竊取物品之價值及所生危害等一切
    情狀，量處如主文所示之有期徒刑10月。又森林法竊取森林
    主、副產物罪所載併科贓額2倍以上5倍以下之罰金，其贓額
    之計算，以原木山價為準，如係已就贓物加工或搬運者，自
    須將該項加工與搬運之費用，扣除計算（最高法院47年臺上
    字第1095號判例參照）。查被告所竊取之倒伏牛樟樹餘留殘
    材，扣除人力搬運、人力裝卸、卡車搬運等生產費用後，原
    木山價為3萬7,196元（105,867元×﹙0.39/1.11﹙立方米﹚
    ﹚＝37,196元），公訴意旨未將生產費用扣除而誤認其山價
    為3萬7,440元，尚有未洽。被告本件犯行，除處有期徒刑10
    月外，並應於贓額2倍以上5倍以下之範圍內，斟酌本件個案
    一切情狀，併科罰金7萬5,000元（罰金：新臺幣1仟元以上
    ，以百元計算之）。至於扣案鏈鋸1臺，係被告所有供本件
    犯罪所用之物，據被告供述無誤，爰依刑法第38條第1項第2
    款規定宣告沒收。
據上論斷，應依刑事訴訟法第273條之1第1項、第299條第1 項前
段，森林法第52條第1項第6款，刑法第11條前段、第47條第1項
、第42條第3項前段、第38條第1項第2款，判決如主文。
本案經檢察官吳咨泓到庭執行職務。
中    華    民    國    99    年    10    月    29    日
                  刑事第四庭  法  官  蔡憲德
以上正本證明與原本無異。
如不服本判決應於收受判決後10日內向本院提出上訴書狀，並應
敘述具體理由；其未敘述上訴理由者，應於上訴期間屆滿後20日
內向本院補提理由書（均須按他造當事人之人數附繕本）「切勿
逕送上級法院」。告訴人或被害人如對於本判決不服者，應具備
理由請求檢察官上訴，其上訴期間之計算係以檢察官收受判決正
本之日期為準。
中    華    民    國    99    年    10    月    29    日
                              書記官  李珈慧
附錄論罪法條全文：
森林法第52條
竊取森林主、副產物而有左列情形之一者，處6月以上5年以下有
期徒刑，併科贓額二倍以上五倍以下罰金：
一  於保安林犯之者。
二  依機關之委託或其他契約，有保護森林義務之人犯之者。
三  於行使林產採取權時犯之者。
四  結夥二人以上或僱使他人犯之者。
五  以贓物為原料，製造木炭、松節油、其他物品或培植菇類者
    。
六  為搬運贓物，使用牲口、船舶、車輛，或有搬運造材之設備
    者。
七  掘採、毀壞、燒燬或隱蔽根株，以圖罪跡之湮滅者。
八  以贓物燃料，使用於礦物之採取，精製石灰、磚瓦或其他物
    品之製造者。
前項未遂犯罰之。
第 1 項第 5 款所製物品，以贓物論，沒收之。

司法院資訊處製作；財團法人民間司法改革基金會備份。
